臺灣橋頭地方法院民事裁定  
111年度消債抗字第3號
抗  告  人  朱○○  

相  對  人  台灣銀行股份有限公司


法定代理人  許志文  


上列當事人間聲請免責事件，抗告人對於民國111年1月27日本院
110年度消債職聲免字第147號裁定提起抗告，本院裁定如下：
    主  文
抗告駁回。
抗告程序費用新臺幣1,000元由抗告人負擔。
    理  由
一、按債務人有下列各款情形之一者，法院應為不免責之裁定。
    但債務人證明經普通債權人全體同意者，不在此限：…八、
    故意於財產及收入狀況說明書為不實之記載，或有其他故意
    違反本條例所定義務之行為，致債權人受有損害，或重大延
    滯程序，消費者債務清理條例（下稱消債條例）第134 條第
    8 款定有明文。其立法理由已載明：債務人故意於財產狀況
    、收入說明書為不實之記載，或有違反本條例第9 條第2 項
    到場義務、第41條出席及答覆義務、第81條第1 項提出財產
    狀況及收入說明書及債權人、債務人清冊義務、第82條第1
    項報告義務、第89條生活儉樸及住居限制義務、第101 條提
    出清算財團書面資料義務、第102 條第1 項移交簿冊、文件
    及一切財產義務、第103 條第1 項答覆義務、第136 條第2
    項協力調查義務等，勢必影響清算程序之進行，為使債務人
    盡其法定義務，俾清算程序順利進行，亦不宜使債務人免責
    ，爰設第8 款。又債務人違反第8 款所列法定真實陳述、提
    出、答覆、說明、移交、生活儉樸、住居限制及協力調查等
    義務，必須造成債權人受有損害，或對於程序順利進行發生
    重大影響，法院始應為不免責之裁定，爰為修正該款規定。
二、抗告意旨略以：抗告人已於財產及收入狀況說明書內，如實
    記載抗告人每月自○○飲用水設備有限公司（下稱○○○○○○○公
    司）之薪資收入為新臺幣（下同）0萬0,000元等情，原裁定
    僅憑相對人提出之媒體採訪報導，即認抗告人故意為不實記
    載，致債權人受有損害或重大延滯程序，應有不當，爰提起
    本件抗告爰請求廢棄原裁定，並准抗告人免責等語。
三、經查：
　㈠抗告人於聲請清算時，提出財產及收入狀況說明書，並於原
    審陳稱其107年10月至109年9月間，任職於其兄朱○○擔任負
    責人之龍泉飲用水設備公司，為技術人員，每月薪資約0萬0
    ,000元等情，有財產及收入狀況說明書、調查筆錄可資為憑
    （見本院卷第31頁反面、原審卷第21頁反面）。惟查：
　　⒈依卷附「○○○○○周刊」於107年12月5日所發表抗告人之採訪
      報導，記載抗告人現擔任○○○○有限公司（下稱○○○○公司）
      之「總經理」，其退伍後原在日商企業擔任業務員，後進
      入飲水機產業，並推動該產業結合電腦化轉型，嗣於104
      年間參與臺灣精品越南市場推廣活動，發現國外客戶青睞
      ○○○○公司的高端商品，秉持著「小單客戶都是未來潛在大
      單客戶」之「經營理念」，提供客製化服務及協助客戶行
      銷，抗告人並談及其認為篩選人才之重要條件、公司經營
      者應有的心態，及其要求年長員工學習使用社交軟體、要
      求員工不要對客戶做差異判斷等語（見本院卷第39頁至第
      41頁），復佐以民視新聞網於107年9月22日所發表之新聞
      ，記載抗告人擔任○○○○公司「副總」，及經濟日報於107
      年間報導抗告人以○○飲用水設備公司「副總經理」身分參
      加臺灣國際水展，介紹○○科技公司之氣泡水機產品等情（
      見本院卷第35頁至第37頁），可知抗告人於上開時間，仍
      以○○飲用水設備公司、○○科技公司之經營層級身分對外發
      言，並向媒體分享其經營企業、管理員工之心得，衡情如
      非親身參與上開公司之事業經營，應無從為如此詳細之陳
      述，抗告人辯稱其僅係技術人員，因口才較好，故掛名副
      總經理、總經理頭銜接受媒體採訪云云，顯非可取，足認
      抗告人故意隱匿其亦有任職於○○科技公司擔任總經理，及
      其於○○飲用水設備公司係擔任副總經理等事實，違反法定
      真實陳述義務。
　　⒉抗告人雖於本院提出朱宥勝出具之證明書，記載朱○○及其
      配偶幫忙抗告人養育3名子女迄今，並安排抗告人掛名副
      總經理或總經理頭銜接受媒體採訪，但未給予任何報酬等
      語（見本院卷第57頁）。然查，抗告人於清算執行程序中
      ，為避免其名下保險遭解約損及保險利益，由朱○○支付與
      保險解約金59萬1,930元相同之金額予債權人分配等情，
      業據抗告人陳明在卷（見原審卷第21頁），可知朱○○對抗
      告人甚為照顧，並有意協助其完成本件清算免責程序，自
      難僅憑朱○○出具之前揭證明書，遽為有利於抗告人之認定
      。
　　⒊又抗告人於原審提出○○飲用水設備公司出具之薪資單，記
      載其每月薪資為0萬0,000元云云。然查，依相對人楠梓分
      行消費社貸款申請書、抗告人101年度綜合所得稅各類所
      得清單（見原審卷第45、47頁）所載，抗告人前於80幾年
      間向相對人申辦貸款時，自陳擔任○○工業有限公司（即更
      名前之○○科技公司）業務課長，月收入0萬元，及抗告人
      於101年間領有○○飲用水設備有限公司薪資所得00萬0,000
      元（換算月薪約0萬餘元），參諸前開新聞報導所載，抗
      告人既持續經營上開2間公司，於104年間至越南推廣高端
      產品，並於107年間已分別升職擔任副總經理、總經理，
      上開薪資單所載月薪卻大幅降低為0萬0,000元，顯與常情
      有違，不能逕以上開薪資單，遽認抗告人107年10月至109
      年9月間實際月收入即為0萬0,000元。
　　⒋再者，抗告人前積欠相對人本金500萬元、2,200萬元及相
      關利息、違約金未清償，經相對人取得臺灣高雄地方法院
      （下稱高雄地院）88年度促字第21130號、89年度促字第8
      2662號支付命令及確定證明書，嗣於91、97、102、106年
      間執行無效果等情，有相對人於本件執行清算程序中提出
      之高雄地院90年度執字第8007號債權憑證、繼續執行紀錄
      表可稽，可知抗告人至遲於88年間即積欠相對人債務。而
      抗告人於86年3月11日原以龍泉科技有限公司為勞工保險
      投保單位，91年間○○飲用水設備公司設立後，於93年11月
      25日起改列投保單位為○○飲用水設備公司，101年3月23日
      又改列為○○科技有限公司，102年12月18日再改列為○○飲
      用水設備有限公司，投保薪資均為每月0萬餘元，109年5
      月18日起迄今則改列為高雄縣電器裝修職業工會，投保薪
      資為每月0萬餘元等情，有抗告人勞工保險投保資料可參
      （見原審卷第14頁），斟酌前開投保薪資，顯低於上開楠
      梓分行消費社貸款申請書、101年度綜合所得稅各類所得
      清單所載之抗告人月薪資數額，亦徵○○科技公司、○○飲用
      水設備公司未按抗告人之實際薪資投保，又○○飲用水設備
      公司負責人朱宥勝有意協助抗告人完成本件清算程序乙節
      ，業如前述，堪認龍泉飲用水設備公司出具之前開薪資單
      ，可信性薄弱，不足憑採。
　　⒌故此，抗告人故意於財產及收入狀況說明書為不實記載，
      並違反法定真實陳述義務，符合消債條例第134 條第8 款
      所定之不免責事由，應不予免責。
　㈡從而，抗告人就其於○○飲用水設備公司、○○科技公司之職稱
    及收入為不實陳述，致清算財團財產減少，係故意於財產及
    收入狀況說明書為不實之記載，及故意違反法定真實陳述義
    務之行為，造成債權人受有損害，足認抗告人有消債條例第
    134 條第8 款所定之不免責事由，應不予免責。
四、綜上所述，抗告人確有消債條例第134 條第8款所定不免責
    事由，且未經普通債權人全體同意其免責，應不免責。抗告
    意旨猶執前詞，指摘原裁定不當，求予廢棄，為無理由，應
    予駁回。
五、據上論結，抗告人之抗告為無理由，裁定如主文。
中　　華　　民　　國　　111 　年　　4 　　月　7  　　日
            民事第三庭審判長法　官　張維君
                            法　官　楊捷羽
                            法　官　張立亭
以上正本證明與原本無異。
如不服本裁定應於送達後10日內向本院提出再抗告狀，並繳納再
抗告費新台幣1000元。再為抗告應以適用法規顯有錯誤為理由，
並經本院之許可，該許可以原裁定所涉及之法律見解具有原則上
重要性者為限，並委任律師為代理人。
抗告人之配偶、三親等內之血親、二親等內之姻親，或抗告人為
法人、中央或地方機關時，其所屬專任人員具有律師資格並經法
院認適當者，亦得為第三審代理人。
前項情形應於提起再抗告或委任時釋明之。
中　　華　　民　　國　　111 　年　　4 　　月　7  　　日
                            書記官　洪嘉鴻